臺灣嘉義地方法院民事裁定　100年度事聲字第49號
聲明異議人　施復興
相　對　人　何福建
上列當事人間因聲請假扣押事件，聲明異議人就本院100 年度司
裁全字第 167號保全事件駁回聲請假扣押之裁定，聲明異議，本
院裁定如下：
    主  文
原裁定廢棄。
聲明異議人以新臺幣伍萬元為相對人供擔保後，得對於相對人之
財產，在新臺幣壹拾伍萬元之範圍內，予以假扣押。相對人以新
臺幣壹拾伍萬元為聲明異議人供擔保或將該金額提存後，得免為
或撤銷前項假扣押。
聲請程序費用相對人負擔。
    理  由
一、按當事人對於司法事務官處理事件所為之終局處分，得於處
    分送達後10日之不變期間內，以書狀向司法事務官提出異議
    。司法事務官認前項異議有理由時，應另為適當之處分；認
    異議為無理由者，應送請法院裁定之。法院認第1 項之異議
    為有理由時，應為適當之裁定；認異議為無理由者，應以裁
    定駁回之，民事訴訟法第240條之4第1項至第3項定有明文。
    查本件聲明異議人就本院司法事務官於民國100年4月21日以
    100年度司裁全字第167號保全事件裁定駁回聲請假扣押之終
    局處分，聲明不服提起異議，本院自應依法就司法事務官所
    為之處分，審究聲明異議人之異議有無理由，合先敘明。
二、原裁定意旨略以：聲明異議人聲請假扣押據其提出支票及退
    票理由單影本為證，固可認已為請求原因之釋明，惟其主張
    「近聞債務人有脫產情事，恐有日後不能執行或甚難執行之
    虞」，且陳明願供擔保等語，其就假扣押之原因，並未提出
    任何可即時調查，使法院信其主張為真實之證據，即未盡釋
    明之義務，而非釋明有所不足，是其聲請於法不合，故裁定
    駁回聲明異議人之聲請。
三、聲明異議意旨略以：相對人於96年 4月26日起陸續向聲明異
    議人借款計新臺幣（下同）15萬元外，另向聲明異議人借款
    共計90萬元，而相對人為清償以上借款，即分別簽發支票 5
    紙，孰料聲明異議人屆期提示該 5紙支票，卻均遭付款銀行
    以存款不足及拒絕往來戶為由為退票處理，顯見相對人並無
    返還借款意願。嗣後聲明異議人多次與相對人聯絡請求給付
    ，卻遍尋不著相對人，顯有逃匿之虞。聲明異議人因擔保金
    過高，一時無法負擔，為此先就其中票面金額為15萬元之支
    票（票號0000000號；發票日97年 9月3日）為本件假扣押請
    求之數額。倘認聲明異議人提出之資料釋明程度尚有不足，
    聲明異議人願供擔保以補釋明之不足。且本件確有如不即時
    聲請法院實施假扣押，而任其自由處分，則日後必有不能強
    制執行或甚難執行之虞。依最高法院96年度台抗字第 585號
    判決要旨，假扣押聲請只須符合日後不能強制執行或甚難執
    行之虞之要件即可；其情形自不以債務人浪費財產，增加負
    擔或就其財產為不利益之處分，將達於無資力之狀態，或債
    務人移住遠處、逃匿無蹤或隱匿財產為限。法院認債權人就
    債務人部分未盡釋明責任，而將債權人聲請駁回，影響債權
    人權益甚鉅，因之請求法院撤銷原處分，准許假扣押之聲請
    等語。
四、按請求及假扣押之原因，應釋明之。前項釋明如有不足，而
    債權人陳明願供擔保或法院認為適當者，法院得定相當之擔
    保，命供擔保後為假扣押，民事訴訟法第 526條第1項、第2
    項定有明文。故債權人就其請求及假扣押之原因，有任何一
    項未予釋明，法院固不得為命供擔保後假扣押之裁定，然如
    已釋明，僅係釋明不足，法院自仍得命債權人供擔保後為假
    扣押。而所謂假扣押之原因，依同法第523條第1項規定，係
    指有日後不能強制執行或甚難執行之虞而言，其情形自不以
    債務人浪費財產，增加負擔或就其財產為不利益之處分，將
    達於無資力之狀態，或債務人移往遠方、逃匿無蹤或隱匿財
    產為限。又稱「釋明」者，係使法院就某事實之存否，得到
    大致為正當之心證，即為已足，與「證明」係當事人提出之
    證據方法，足使法院產生堅強心證，可以確信其主張為真實
    者，尚有不同（最高法院 100年度台抗字第52號、98年度台
    抗字第931號、98年度台抗字第746號裁定參照參照）。查本
    件聲明異議人即債權人就其主張之請求及假扣押原因，業據
    其提出支票及退票理由單影本各 5張為憑。觀諸聲明異議人
    所提出之退票理由單，除最初於97年8月5日之退票理由單退
    票理由記載為「存款不足」外，其餘97年8月18日、同年9月
    3 日、同年10月20日之退票理由單均載明退票理由為「存款
    不足及拒絕往來戶」。而所謂「存款不足」係指發票人簽發
    支票或金融業者擔當付款之本票，經執票人提示，而因存款
    不足無法兌現者；「拒絕往來戶」乃指支票存款戶簽發支票
    或以金融業者為擔當付款人之本票，於 1年內因存款不足退
    票未經申請清償註記達 3張者。是由聲明異議人所提出上開
    發票日不同之支票，經陸續提示後均遭以「存款不足及拒絕
    往來戶」為由退票，自已足使法院形成日後恐有不能強制執
    行之虞之概然心證，可認其就請求原因及假扣押原因均已盡
    相當之釋明。雖聲明異議人就假扣押之原因釋明尚有不足，
    惟聲明異議人既陳明願供擔保以補釋明之不足，揆諸前揭說
    明，本院認供擔保可補釋明之不足，聲明異議人之請求自應
    准許。綜上，聲明異議人聲請對相對人之財產於 150,000元
    之範圍內予以假扣押，核無不合，應予准許。原裁定未及審
    酌上情，駁回聲明異議人之聲請，容有未洽，異議意旨指摘
    原裁定不當，求予廢棄，非無理由。爰由本院將原裁定廢棄
    ，酌定聲明異議人應供擔保之金額，准許聲明異議人假扣押
    之聲請如主文第 2項所示。
五、據上論結，本件異議為有理由，依民事訴訟法第240條之4第
    3 項前段、第526條、第527條、第95條、第78條，裁定如主
    文。
中    華    民    國   100    年    5     月    30    日
                  民事第三庭法  官  曾宏揚
以上正本係照原本作成。
如對本裁定抗告須於裁定送達後10日內向本院提出抗告狀。
中    華    民    國   100    年    5     月    30    日
                            書記官  陳見明